【裁判字號】    95,易,970
【裁判日期】    951221
【裁判案由】    公然侮辱
【裁判全文】
臺灣士林地方法院刑事判決               95年度易字第970號
公  訴  人  臺灣士林地方法院檢察署檢察官
被      告  甲○○
上列被告因公然侮辱案件，經檢察官提起公訴（95年度偵字第5859號）
，本院判決如下：
    主  文
甲○○以強暴公然侮辱人，處罰金銀元貳仟元即新台幣陸仟元，
如易服勞役以新台幣壹仟元折算壹日。
    事  實
一、甲○○於民國95年4月2日下午6時10分許，偕同其妹乙○等
    親友至臺北市內湖區○○○路○ 段與成功路2 段交叉路口「
    紐約上城銷售中心」，因預售屋加減帳問題，與瓏山林企業
    股份有限公司業務部專案經理丙○○發生爭執，竟基於公然
    侮辱之犯意，在公眾得出入之前開銷售中心內，於多數人在
    場得共見共聞之情況下，將桌上紙杯中之開水潑往丙○○臉
    部及胸部，使丙○○襯衫遭淋濕，以此強暴而足以貶損丙○
    ○社會價值之方式侮辱丙○○。
二、案經丙○○訴由臺北市政府警察局內湖分局報告臺灣士林地
    方法院檢察署檢察官偵查起訴。
    理  由
一、訊據被告甲○○，矢口否認有何公然侮辱之犯行，辯稱：伊
    沒有潑水，伊是受到刺激，水杯掉在桌上，致桌面水濺到告
    訴人身上云云。惟查：
（一）上揭事實，業據證人即告訴人丙○○於本院審理時證訴甚
    詳，核與目擊證人丁○○於本院審理時結證稱：「那時被告
    他們有好幾位在現場，他們就買屋合約有爭議，告訴人以業
    務主管身分到現場，向被告他們解釋，兩方無法達成協議，
    被告在情急或氣憤之下，拿桌上水杯潑告訴人。」、「（問
    ：當時兩造的距離，被告動作？）他倆面對面隔約現在證人
    席的桌寬。被告直接拿起杯子潑告訴人」、「（問：潑水地
    點、時間？）在接待中心，還在銷售時間，大家可以自由進
    出。」等語相吻合。
（二）再本院於審理時當庭勘驗在被告潑水後現場所拍攝之光碟
    片：(1)現場為銷售中心，有很多人出入、走動。(2)告訴人與
    被告、證人乙○、被告母親、被告妹妹、妹夫坐在二緊鄰小
    茶几。(3)嗣告訴人與被告及其家人站立發生爭吵，當時告訴
    人身穿淺藍色襯衫，其右側胸前及左肩部有兩大片深色濕漬
    痕跡。(4)現場桌上擺有二、三個水杯，桌子高度約75公分高
    （約到現場人站立時膝蓋處）。此有本院於95 年11 月30日
    審理時當庭勘驗光碟片之筆錄可稽，按從上開光碟片可看到
    丙○○右側胸前及左肩部有兩大片深色濕漬痕跡。又被告甲
    ○○於本院審理時坦稱：「丙○○走到我們面前，當時大家
    都站著，當時水杯掉在桌上，桌面都是水，我也有拍桌子，
    所以水濺出來。」，則依現場狀況以觀，當時大家均站著，
    而桌子高度約75公分高。（約到現場人站立時膝蓋處），則
    若如被告所言是桌上之水濺到丙○○身上，按桌子之高度僅
    及丙○○站立時之膝蓋處，若水是自桌面濺出來，其高度亦
    不可能濺到丙○○右側胸前及左肩部之衣服，且若真是自桌
    面濺出，則濺到丙○○之衣服時亦應呈水珠狀，此與光碟片
    上所顯示的告訴人丙○○所穿淺藍色襯衫上之右側胸前及左
    肩部有兩大片深色濕漬痕跡不相符合。是被告所辯與當時之
    情況不符，不足採信。
（三）至於證人即被告之妹乙○雖證稱：當時伊沒有注意看，也
    沒看到被告潑告訴人水云云，惟於本院審理時公訴人反詰問
    證人乙○「（問：警詢時你稱：大家身上都有水，既然沒有
    看到，何以大家身上都有水？）當時我在警局，警察問我，
    若你姐姐沒有潑水，為何丙○○身上都有水？所以我說大家
    身上都有被濺到水」、「（問：為何大家身上都濺到水？）
    因為我們大家都坐在圓桌，被告跟我說，他的手會發抖，所
    以他的杯子掉到桌上濺出來。」、「（問：你當時有看到被
    告手發抖，被告水杯掉下來的情形？）我沒有看到」等語，
    則證人乙○並未看到被告水杯掉到桌上致水從桌面濺出之情
    形，其係聽其姊即被告轉述，是證人乙○之證言即難作為有
    利於被告之認定，併此敘明。
（四）按所謂侮辱乃對他人為有害於感情名譽之輕蔑表示，足使
    他人在精神上、心理上有感受到難堪或不快之虞者，亦即侮
    辱行為本身須具有侵害他人感情名譽之一般危險，始足當之
    。又所謂公然，乃不特定人或多數人直接得以共見共聞之狀
    態，至於現場實際上有多少人聞見，均非所問，依此，被告
    在公眾得出入之前開銷售中心內，於多數人在場得共見共聞
    之情況下，將桌上紙杯中之開水潑往丙○○臉部及胸部，使
    丙○○襯衫遭淋濕，衡諸一般社會通念，被告對告訴人所為
    之輕蔑表示，已足使告訴人在精神上、心理上感受到難堪。
    本件事證明確，被告犯行堪予認定。
二、新舊法比較：
  (1)按被告行為後，刑法第2 條法律變更適用、第33條第5 款罰
    金之規定、第42條易服勞役之規定，已於94年1 月7 日經立
    法院修正三讀通過，總統命令公布，於95年7 月1 日施行，
    該第2 條係規範行為後法律變更適用所生新舊法律比較適用
    之準據法，於新法施行後，應適用新法第2 條第1項 之規定
    ，為「從舊從輕」之比較。
  (2)罰金刑部分，刑法分則編各罪所定罰金刑之貨幣單位原為銀
    元，修正前刑法第33條第5 款規定：「罰金：1 元（銀元）
    以上。」，而依罰金罰鍰提高標準條例規定，就72年6 月26
    日前修正之刑法部分條文罰金數額提高2 至10倍，其後修正
    者則不提高倍數，並依現行法規所定貨幣單位折算新臺幣條
    例規定，以銀元1 元折算新臺幣3 元；修正後刑法第33條第
    5 款規定：「罰金：新臺幣1000 元 以上，以百元計算之。
    」，刑法第33條第5 款所定罰金貨幣單位經修正為新臺幣後
    ，刑法分則各罪所定罰金刑之貨幣單位亦應配合修正為新臺
    幣，為使刑法分則編各罪所定罰金之最高數額與刑法修正前
    趨於一致，乃增訂刑法施行法第1條 之1 ：「中華民國94年
    1 月7 日刑法修正施行後，刑法分則編所定罰金之貨幣單位
    為新臺幣。94年1 月7 日刑法修正時，刑法分則編未修正之
    條文定有罰金者，自94年1 月7 日刑法修正施行後，就其所
    定數額提高為30倍。但72年6 月26 日 至94年1 月7 日新增
    或修正之條文，就其所定數額提高為3 倍。」；從而，刑法
    分則編各罪所定罰金刑之最高數額，於上開規定修正後並無
    不同，惟修正後刑法第33第5 款所定罰金刑最低數額，較之
    修正前提高，自以修正前刑法第33條第5 款規定，較有利於
    被告。
  (3)又被告行為時之刑法第42條第2 項前段規定：「易服勞役以1
    元以上3 元以下折算1 日。」，該易服勞役折算標準，業據
    修正前罰金罰鍰提高標準條例第2 條（於95年7 月1 日修正
    刪除）規定，就其原定數額提高為100 倍折算1 日，則本件
    被告行為時之易服勞役折算標準，最高得以銀元300 元折算
    1 日，即新台幣900 元折算1 日。惟95年7 月1 日修正公布
    施行之刑法第42條第3 項前段規定：「易服勞役以新台幣1
    仟元、2 仟元或3 仟元折算1 日。」比較修正前後之易服勞
    役折算標準，以修正後之規定，較有利於被告。
  (4)又新舊法比較時應就罪刑有關之共犯、未遂犯、想像競合犯
    、牽連犯、連續犯、結合犯、以及累犯加重、自首減輕暨其
    他法定加減原因（如身份加減）與加減例等一切情形，綜其
    全部罪刑之結果而為比較。（最高法院95年5 月23日第8 次
    刑法座談會參照）又比較裁判前之法律孰為有利於行為人時
    ，應就罪刑有關之一切情形，比較其全部之結果，而為整個
    之適用，不能割裂而分別適用有利之條文。（最高法院27年
    上字第2615號判例參照）本件經上開綜合比較結果，認易服
    勞役以新法之折算標準，對被告最為有利，罰金部分既未量
    處最低刑，新舊法並無何者更為有利，則應全部適用新法對
    被告較為有利。
三、被告甲○○以向人身體潑水之強暴方式侮辱人，核其所為係
    犯刑法第309 條第2 項以強暴公然侮辱罪（檢察官起訴書係
    記載犯刑法第309 條第1 項之罪，惟實行公訴檢察官已變更
    起訴法條為309 條第2 項，爰不再變更起訴法條）。爰審酌
    被告素行尚稱良好，並無前科，有臺灣高等法院被告前案紀
    錄表在卷足稽，此次係因與告訴人間之工程款計算糾紛，一
    時氣憤，致罹刑典，諒經此教訓，必知所警惕及其犯罪手段
    尚稱輕微等一切情狀，從輕量處如主文所示之刑，並依修正
    後刑法第42條第3 項之規定諭知易服勞役之折算標準。
據上論斷，應依刑事訴訟法第299 條第1 項前段、刑法第309 條
第2 項、修正後刑法第2 條第1 項、第42條第3 項，罰金罰鍰提
高標準條例第1 條前段，刑法施刑法第1 條之1 ，現行法規所定
貨幣單位折算新台幣條例第2 條判決如主文。
本案經檢察官王以文到庭執行職務
中    華    民    國    95    年    12    月    21    日
                  刑事第三庭審判長法  官  蔡明宏
                                  法  官  周明鴻
                                  法  官  賴邦元
以上正本證明與原本無異。
如不服本判決，應於判決送達後10日內，向本院提出上訴狀。
                                  書記官  游意婷
中    華    民    國    95    年    12    月    21    日
附錄本案論罪科刑法條之依據：
中華民國刑法第309條
（公然侮辱罪）
公然侮辱人者，處拘役或 3 百元以下罰金。
以強暴犯前項之罪者，處 1 年以下有期徒刑、拘役或 5 百元以
下罰金。


司法院資訊處製作；財團法人民間司法改革基金會備份。
